臺北高等行政法院判決　　　　　　　　　　　　　　　九十年度訴字第二九五六號
　　　　　　　　　　　　　　　.
　　原　　　告　甲○○
　　　　　　　　乙○○
　　兼右一人
　　訴訟代理人　戊○○
　　被　　　告　勞工保險局
　　代　表　人　廖碧英總經理.
　　訴訟代理人　丙○○
　　　　　　　　丁○○
右當事人間因勞保事件，原告不服行政院勞工委員會中華民國九十年二月十二日台八
十九勞訴字第○一三八○四號訴願決定，提起行政訴訟。本院判決如左：
　　主  文
原告之訴駁回。
訴訟費用由原告負擔。
　　事  實
一、事實概要：南投縣肉類食品加工業職業工會被保險人洪順隆因罹患下咽癌，於民
    國（以下同）八十八年五月十三日經財團法人仁愛綜合醫院審定永久殘廢，同年
    五月二十四日申請殘廢給付。經被告機關審查洪君殘廢程度符合勞工保險殘廢給
    付標準表第三十八項第二殘廢等級，於八十八年八月二十一日核發一、○○○日
    殘廢給付，計六十四萬元在案。洪某審定殘廢後，於八十八年八月二十一日因同
    病死亡，其受益人即其配偶原告甲○○於八十八年九月十四日檢據申請死亡給付
    ，被告機關乃依照勞工保險條例施行細則第八十一條規定，核定由原告擇領死亡
    給付或殘廢給付。原告不服，申請審議、提起訴願，遞遭駁回，遂向本院提起行
    政訴訟。
二、兩造聲明：
　(一)原告聲明：
    1.訴願決定及原處分均撤銷。
    2.被告機關應給付原告新台幣六十七萬二千元整。
  (二)被告聲明：駁回原告之訴。訴訟費用由原告負擔。
三、兩造之爭點：本件被保險人經審定成殘後是否尚能工作？被告機關依勞工保險條
    例施行細則第八十一條核定原告僅能擇領死亡給付或殘廢給付之一，是否合法？
甲、原告主張：
  (一)本件勞工保險被保險人即原告配偶洪順隆於八十八年五月十三日因罹患下咽癌，
    經財團法人仁愛綜合醫院審定永久殘廢；同年五月二十四日申請殘廢給付，經被
    告機關審查並發文，表示被保險人若能舉證尚有工作能力，即能領取一、○○○
    日之二級殘廢給付，且繼續加保；反之，即予退保。惟既尚有保險效力，為何拒
    發給死亡給付？
  (二)所謂勞動能力，亦稱營生能力。原告配偶雖領取二級殘廢給付，但四肢健全，惟
    喪失吞嚥、咀嚼、語言能力，不甚影響工作，尚能製造香腸、鹹豬肉販賣。
  (三)勞工保險條例第十九條規定，被保險人或其受益人於保險效力開始後、停止前發
    生保險事故者，得依同條例請求保險給付。原告配偶即被保險人請領殘廢給付時
    尚未退保，且殘障與死亡係兩回事，為何無法依法請領死亡給付？
  (四)請求傳訊證人曾和美及蘇志中。
乙、被告主張：
  (一)本件被保險人洪順隆因罹患下咽癌於八十八年五月二十四日申請殘廢給付，據所
    送財團法人仁愛綜合醫院開具之勞工保險殘廢診斷書記載，洪某因罹患下咽癌，
    於八十八年三月二十二日入住該院，於同年月二十四日因下咽癌造成全喉阻塞，
    而接受氣管切開術及胃造廔口，於同月二十五日開始接受放射線治療，殘廢部位
    與程度記載：１下咽癌致使吞嚥困難，使用胃造廔口，進食流質食物。２呼吸困
    難（腫瘤引起呼吸道阻塞），利用氣管切開處呼吸。３病患已喪失吞嚥、咀嚼及
    言語能力，口唇音、齒舌音、口蓋音、喉頭音均無法發出。經被告審查洪某殘廢
    程度符合勞工保險殘廢給付標準表第三十八項第二等級，於八十八年八月二十一
    日核發一、○○○日殘廢給付，計六四○、○○○元在案。復查洪某於八十八年
    八月二十一日因同病死亡，其受益人即原告於同年九月十四日檢據向被告申請洪
    某死亡給付，被告為查明洪某審定成殘後是否尚能從事工作，向財團法人仁愛綜
    合醫院函詢，經該院函復診療說明書略載，病患洪順隆先生於審定成殘至死亡期
    間，除定期至本院門診換氣管及胃造廔管外，尚給予一般止痛藥物，以減輕病患
    癌病的痛苦；病患該時身體情況虛弱，無法勝任一般勞作。被告乃依首揭規定核
    定洪君僅得就死亡給付六七二、○○○元或殘廢給付擇一請領，依法並無不合。
  (二)原告雖主張洪某審定成殘後尚能製做香腸、鹹豬肉販賣云云，惟稽之前開財團法
    人仁愛綜合醫院出具之殘廢診斷證明書及診療說明書之記載，洪某自審定成殘至
    死亡期間，顯已無法從事工作，所訴委無足採。綜上，爰請駁回原告之訴。
　　理  由
一、被告之代表人已於九十年九月十日由郭芳煜變更為廖碧英，原告聲請由廖碧英承
    受訴訟，依法並無不合；又本件原告係本於被保險人之受益人資格而為請求，而
    被保險人之保險給付，若於保險契約內未指明受益人，則應屬被保險人之繼承人
    全體公同共有，原告聲請追加另二位繼承人即乙○○及戊○○為原告，並提出戶
    籍謄本二紙為憑，經核尚無不合，爰准原告追加之聲請，均合先敘明。
二、按「被保險人因普通傷害或罹患普通疾病，經治療終止後，如身體遺存障害，適
    合殘廢給付標準表規定之項目，並經保險人自設或特約醫院診斷為永久殘廢者，
    得按其平均月投保薪資，依同表規定之殘廢等級及給付標準，一次請領殘廢補助
    費，‧‧‧。被保險人領取普通傷病給付期滿，或其所患普通傷病經治療一年以
    上尚未痊癒，如身體遺存障害，適合殘廢給付標準表規定之項目，並經保險人自
    設或特約醫院診斷為永不能復原者，得比照前項規定辦理。」勞工保險條例第五
    十三條定有明文。又「被保險人身體殘廢不能從事工作，依勞工保險殘廢給付標
    準表申請殘廢給付後死亡，其受益人得擇領死亡給付或殘廢給付。」復為勞工保
    險條例施行細則第八十一條所明定。
三、本件原告主張原告配偶洪順隆於八十八年五月十三日因罹患下咽癌，經醫院審定
    永久殘廢；同年五月二十四日申請殘廢給付，經被告機關審查並發文，表示被保
    險人若能舉證尚有工作能力，即能領取一、○○○日之二級殘廢給付，且繼續加
    保；反之，即予退保。惟既尚有保險效力，為何拒發給死亡給付？原告雖領取二
    級殘廢給付，但洪順隆四肢健全，惟喪失吞嚥、咀嚼、語言能力，不甚影響工作
    ，尚能製造香腸、鹹豬肉販賣。請領殘廢給付時尚未退保，且殘障與死亡係兩回
    事，為何無法依法請領死亡給付云云。經查依財團法人仁愛綜合醫院八十八年六
    月十五日開具之勞工保險殘廢診斷書載以，洪某因罹患下咽癌，於八十八年三月
    二十二日入住該院，於同年月二十四日因下咽癌造成全喉阻塞，而接受氣管切開
    術及胃造廔口，於同月二十五日開始接受放射線治療，殘廢部位與程度：其因吞
    嚥困難，使用胃造廔口，進食流質食物，呼吸困難（腫瘤引起呼吸道阻塞），利
    用氣管切開處呼吸，已喪失吞嚥、咀嚼及言語能力，口唇、齒舌音、口蓋音、喉
    頭音均無法發出，此有該殘廢診斷書影本附勞委會卷可稽。被告依勞工保險殘廢
    給付標準表第三十八項第二等級，於八十八年八月二十一日核發一、○○○日殘
    廢給付計六十四萬元。次查洪某於八十八年八月二十一日因同病死亡，原告於八
    十八年九月十四日檢據向被告申請勞工保險本人死亡給付，經被告機關函詢財團
    法人仁愛綜合醫院，經該院於八十八年十月二十五日仁總字第八八一○六五六號
    函送診療說明書影本載略，病患洪順隆先生於審定成殘至死亡期間，除定期至本
    院門診換氣管及胃造廔管外，尚給予一般止痛藥物，以減輕病患癌病的痛苦。病
    患該時身體情況虛弱，無法勝任一般勞作等語，此有該函及診療說明書影本附原
    處分卷可稽，被告機關乃依首揭規定核定原告僅得就死亡給付六十七萬二千元或
    殘廢給付擇一請領，依法並無不合。雖原告主張被保險人洪君審定成殘後死亡前
    仍有從事製做香腸、鹹豬肉等工作云云，並提出曾和美所出具「工作證明書」一
    紙為憑。惟揆諸上開財團法人仁愛綜合醫院函復被告機關函及診療說明書載，洪
    某該時，體情況虛弱，無法勝任一般勞作。稽此，實難認洪君尚有工作能力，所
    訴及所提之證據難以採信，從而被告機關以洪君身體審定殘廢後不能工作，其後
    死亡其受益人即原告僅得擇一請領死亡給付或殘廢給付，揆諸首揭規定，原處分
    並無違誤。本件事證已明，原告請求本院傳訊證人曾和美及蘇志中，本院認無傳
    訊之必要，併予以敘明。原告徒執前詞，聲請撤銷原處分及訴願決定，為無理由
    ，應予駁回。
據上論結，本件原告之訴為無理由，爰依行政訴訟法第九十八條第三項前段，判決如
主文。
中　　華　　民　　國　　　九十一　　年　　　五　　　　月　　　十六　　　日
                            臺 北 高 等 行 政 法 院  第七庭
                                           審 判 長  法  官  鄭小康
                                                     法  官  林金本
                                                     法  官  黃秋鴻
右為正本係照原本作成。
如不服本判決，應於送達後二十日內，向本院提出上訴狀並表明上訴理由，如於本判
決宣示後送達前提起上訴者，應於判決送達後二十日內補提上訴理由書（須按他造人
數附繕本）。
中　　華　　民　　國　　　九十一　　年　　　五　　　　月　　　十七　　　日
                                                     書記官  黃瑞芬
